臺灣基隆地方法院基隆簡易庭民事判決
　　　　　　　　　　　　　　　　　　100年度基簡字第525號
原　　　告　陳志良
被　　　告　陳致安
上列當事人間請求損害賠償事件，本院於民國100 年11月1 日言
詞辯論終結，判決如下：
    主  文
被告應給付原告新臺幣參萬肆仟玖佰參拾肆元元，及自民國一○
○年七月二十一日起至清償日止，按週年利率百分之五計算之利
息。
原告其餘之訴駁回。
訴訟費用新臺幣壹仟貳佰貳拾元由被告負擔新臺幣參佰柒拾伍元
，餘由原告負擔。
本判決原告勝訴部分得假執行。
原告其餘假執行之聲請駁回。
    事實及理由
一、按訴狀送達後，原告不得將原訴變更或追加他訴，但擴張或
    減縮應受判決事項之聲明者，不在此限，民事訴訟法第255
    條第1 項第3 款定有明文。本件原告起訴時，原聲明被告應
    給付原告新臺幣（下同）143,000 元，嗣於訴訟繫屬中，減
    縮聲明為被告應給付原告114,500 元，揆諸首揭規定，應予
    准許。
二、原告主張：原告於民國100 年2 月3 日上午9 時許，駕駛車
    牌號碼278-XQ號營業用小客車（下稱278-XQ汽車），沿安和
    一街由南往北方向行駛，行經安和一街與安和一街6 巷交岔
    路口，適逢被告駕駛車牌號碼8882-VN 號自用小客車（下稱
    8882-VN 汽車），沿安和一街6 巷由西往東方向行駛欲左轉
    進入安和一街，因被告左轉彎未停讓原告之直行車先行，致
    原告左前車頭碰撞被告右前車頭後，原告之右前車頭復撞及
    訴外人許中義停放在該處路邊之車牌號碼1473-VM 號自用小
    客車，車頭嚴重毀損，使原告受有汽車修繕費用88 ,000 元
    及汽車修繕期間15日（100 年2 月3 日至100 年2 月18日）
    無法營業之營業損失26,500元，總計114,500 元，爰依侵權
    行為之規定提起本件訴訟等語。並聲明：被告應給付原告
    114,500 元，及自起訴狀繕本送達之翌日起至清償日止，按
    週年利率5 ﹪計算之利息，暨願供擔保請准宣告假執行。
三、被告則以：
（一）原告與被告發生碰撞之278-XQ汽車左前車頭僅為輕微的擦
      撞，而278-XQ汽車右前車頭嚴重毀損，係因撞及許中義違
      規停放在禁止臨時停車路段之汽車所致，此部分右前車頭
      之損失不應由被告負擔。
（二）278-XQ汽車毀損的部分為右前葉、左前輪車輪框、左前保
      險桿，並未損及車門、左前頭燈總成、雨刷噴水系統、空
      調系統、引擎蓋支撐桿，故原告請求之修繕費用有浮報之
      嫌，且278-XQ汽車已超過固定資產耐用年數，其零件費用
      折舊累計額應以10分之9 計算。
（三）原告請求之營業損失應扣除油資，且原告在汽車修繕期間
      ，縱無法使用原車營業，仍得向租車公司承租汽車營業，
      原告於修繕期間既未付出勞力，即不應請求營業損失。
（四）原告行經閃光紅燈號誌路口，未減速接近，導致先後撞及
      被告及許中義之汽車，且被告之汽車轉彎已過中線，始遭
      原告由側面撞及，因此原告對於本件事故之發生亦與有過
      失。
（五）被告因本件事故，亦支出8882-VN 汽車之修繕費用21,400
      元，得與原告之請求抵銷等語，資為抗辯。
（六）並聲明：原告之訴駁回。
四、查原告駕駛278-XQ汽車由南往北直行安和一街，行經安和一
    街與安和一街6 巷之閃光黃燈號誌交岔路口，未減速接近，
    而被告駕駛8882-VN 汽車沿安和一街6 巷由西往東方向行經
    該交岔路口欲左轉進入安和一街，為閃光紅燈號誌，亦未暫
    停讓原告之幹線道及直行車先行，導致278-XQ汽車左前車頭
    先撞及8882-VN 汽車右前車頭，278-XQ汽車右前車頭再撞及
    許中義停放在該路段禁止臨時停車線上之車輛，使原告所有
    之278-XQ汽車左、右前車頭均毀損而受有損害等情，有原告
    提出之汽車行車執照及基隆市警察局100 年7 月27日基警交
    字第1000020677號函附之道路交通事故現場圖、道路交通事
    故談話紀錄表、現場照片12張附卷可稽，此部分事實堪予認
    定。
五、按「閃光黃燈」表示警告，車輛應減速接近，注意安全，小
    心通過、「閃光紅燈」表示停車再開，車輛應減速接近，先
    停止於交岔路口前，讓幹道車優先通行後認為安全時，方得
    續行，又轉彎車應讓直行車先行，此觀道路交通標誌標線號
    誌設置規則第211 條第1 項、道路交通安全規則第102 條第
    1 項第7 款規定自明：
（一）被告為支線道之左轉彎車，行經閃光紅燈號誌交岔路口，
      未讓幹線道且為直行車之原告先行通過，即貿然左轉彎，
      導致本件事故之發生，自有過失。而原告之278-XQ汽車係
      因與被告發生碰撞後，因碰撞之作用力始向右再撞及許中
      義停放在路邊之車輛，是被告之過失，與278-XQ汽車左、
      右前車頭之毀損間均具有相當因果關係。
（二）本件事故發生之路段，為雙向兩線道之下坡路段，而許中
      義在該路段之禁止臨時停車線上停放車輛並占用部分車道
      ，致原告與被告發生碰撞後，復撞及許中義之車輛而受有
      損害，應認許中義違規停車之行為，亦為本件損害發生之
      共同原因，故依民法第185 條第1 項共同侵權行為之規定
      ，被告與許中義就本件原告之損失，應負連帶賠償責任，
      則原告自得請求被告為全部之給付。從而，被告辯稱278-
      XQ汽車右前車頭之損害不應由其負擔等語，委無可採。
（三）原告雖為幹線道及直行車而享有路權，然原告行經閃光黃
      燈號誌交岔路口，未減速接近，致煞車不及而撞及被告駕
      駛之車輛，亦為本件事故之肇事因素，此經送臺灣省基宜
      區車輛行車事故鑑定委員會鑑定，亦同此認定，有該委員
      會基宜區0000000 號鑑定意見書存卷可佐，堪認原告對本
      件事故之發生與有過失，爰審酌本件事故發生之情形及兩
      造原因力之強弱程度，認本件損害賠償責任，由被告負擔
      3 分之2 、原告負擔3 分之1 ，應屬適當。
六、按因故意或過失，不法侵害他人之權利者，負損害賠償責任
    ；不法毀損他人之物者，被害人得請求賠償其物因毀損所減
    少之價額；損害賠償責任，除法律另有規定或契約另有訂定
    外，應以填補債權人所生損害及所失利益為限，民法第184
    條第1 項前段、第196 條、第216 條第1 項分別定有明文。
    被告既因前揭過失，致原告受有前揭損害，則原告依上開規
    定，請求被告賠償其所受損害，自屬有據。茲將原告得請求
    賠償之項目及金額分述如下：
（一）修繕費用部分：
   1、原告修繕其所有之278-XQ汽車共支出88,000元（含零件費
      用62,133元、工資費用25,867元）等情，業據其提出汽車
      行車執照、北都汽車股份有限公司工作傳票、統一發票及
      汽車修繕照片25張等為證，堪信為真實。被告雖辯稱：原
      告請求之修繕費用包含車門、左前頭燈總成、雨刷噴水系
      統、空調系統、引擎蓋支撐桿等項目，有浮報之嫌等語，
      然證人即北都汽車股份有限公司接洽278-XQ汽車維修之張
      峻豪於言詞辯論期日具結證稱：278-XQ汽車因本件事故撞
      擊車頭，導致內部水箱破裂、雨刷斷裂、車頭燈螺絲固定
      座斷裂及引擎蓋受損，均須加以更換並補充流失之玻璃清
      潔液，而引擎蓋更換套餐項目有兩項，分別是烤漆及鈑金
      拆裝費用，另車頭修繕於拆除車頭前，必須先將空調系統
      之冷媒抽除，故於修繕完畢後有冷媒充填的費用，至傳票
      內記載之車身密封膠、計程車休業損失、車身膠、噴漆耗
      材、合成油等項目，是豐田汽車針對車身密封膠部分召回
      車輛所為之修繕，並未加收費用，因此傳票上合計金額為
      104,705 元，但實際收費之金額僅為88,000元等語綦詳，
      堪認原告所支出之上開費用，均係因本件事故毀損所生之
      必要修繕費用，被告辯稱原告有浮報修繕費用之嫌等語，
      尚屬無據。
   2、278-XQ汽車為95年6 月出廠之營業用小客車，有卷附之汽
      車行車執照可證，依照固定資產耐用年數表之運輸業用客
      車耐用年數為4 年，故至100 年2 月3 日本件事故發生時
      ，278-XQ汽車已逾耐用年數，依固定資產折舊率表定律遞
      減法，其零件費用之折舊累計額，應以資產成本原額10分
      之9 計算，即55,920元【計算式：62,133×0.9 ＝55,920
      （元以下4 捨5 入）】。從而，扣除零件費用之折舊累計
      額，原告得請求之修繕費用應為32,080元【計算式：88,0
      00－55,920＝32,080 】。
（二）營業損失部分：
   1、原告主張278-XQ汽車自100 年2 月3 日發生毀損至同年月
      18日修繕完畢開始營業之期間共計15日，因無法營業所受
      之損害為26,500元等語，並提出前開北都汽車股份有限公
      司工作傳票及基隆市汽車駕駛員職業公會100 年7 月20日
      基汽駕工總字第10000022號證明單為證。惟依上開職業公
      會100 年8 月19日基汽駕工總字第10000029號函附計程車
      業查定銷售額及計算公式修正表，基隆市計程車業每日營
      業損失1,785 元，係以日間1,524 元【計算式：（7 小時
      ×載客次數2.5 次×起跳70元）＋（7 小時×載客次數2.
      5 次×續駛跳錶次數3. 42 次×5 元）＝1,524 元】、夜
      間261 元【計算式：（1 小時×載客次數2 次×起跳70元
      ）＋（1 小時×載客次數2 次×續駛跳錶次數3.42次×5
      元）＝261 元（元以下4 捨5 入）】加以核定，顯見並未
      扣除營業所需之油資，而原告自承278-XQ汽車油箱加滿之
      油資為1,400 元，可行駛300 公里，及計程車起跳後第1
      次跳錶為1.25公里，之後每隔0.3 公里跳錶1 次等語，則
      依上開計算式，原告每日載客之里程數應為38.532公里【
      計算式：[7小時×載客次數2.5 次×（1.25公里×跳錶次
      數1 次＋0.3 公里×跳錶次數2.42次）] ＋[ 1 小時×載
      客次數2 次×（1.25公里×跳錶次數1 次＋0.3 公里×跳
      錶次數2.42次）] ＝38.532公里】，所需油資則為180 元
      【計算式：1,400 元×（38.532公里÷300 公里）＝180
      元（元以下4 捨5 入）】。從而，原告得請求之營業損失
      ，應為扣除油資後之24,075元【計算式：（1,785 元－18
      0 元）×15日＝24,075元】。
   2、被告雖辯稱：原告雖不能使用278-XQ汽車營業，然仍得向
      租車公司承租汽車營業，原告於修繕期間未付出勞力，不
      得請求營業損失等語，惟原告於修繕期間並未承租汽車載
      客營業，亦未從事其他營業活動，無任何收入乙節，業據
      原告陳明在卷，且原告因278-XQ汽車毀損而無法營業，其
      因而未付出勞力，亦為本件侵權行為之當然結果，不生損
      益相抵之問題，故被告所辯顯無理由。
（三）原告與有過失部分：
      按損害之發生或擴大，被害人與有過失者，法院得減輕賠
      償金額或免除之，民法第217 條第1 項定有明文。本件侵
      權行為損害賠償責任，應由被告負擔3 分之2 、原告負擔
      3 分之1 ，已如前述，則依此計算，原告得請求被告賠償
      之總額應為37,437元【計算式：（修繕費用32,080元＋營
      業損失24,075元）×2/3 ＝37,437元（元以下4 捨5 入）
      】。
七、被告另主張其亦因本件事故而支出8882-VN 汽車之修繕費用
    21,400元，依法得與原告之請求抵銷等語，並提出捷揚汽車
    鈑烤中心委修單、估價單及福興汽車保修廠/ 福馨汽車商行
    交修明細附表等為據，經查：
（一）8882-VN 汽車於本件事故發生時，雖非被告所有，有車號
      查詢汽車車籍在卷可參，然卷附由被告所提出之單據均為
      正本，堪信被告為實際支出修繕費用而受有損害之人，而
      原告就本件事故既與有過失，被告自得依侵權行為之規定
      請求原告賠償8882-VN汽車之修繕費用。
（二）8882-VN 汽車因本件事故受損之車輪鋁圈僅有右前車輪，
      故被告應僅得請求原告賠償1 個鋁圈之費用，其餘3 個鋁
      圈之費用共計7,500元，應予剔除。
（三）8882-VN 汽車為88年5 月出廠，於100 年2 月3 日本件事
      故發生時，已逾其他業用客車耐用年數5 年，其零件費用
      共7,100 元（即前保桿900 元、右前葉1,200 元、鋁圈2,
      500 元、傳動軸2,500 元）之折舊累計額應以10分之9 即
      6,390元加以計算。
（四）被告就本件事故應負擔3 分之2 損害賠償責任，故過失相
      抵後，其得主張抵銷之金額應為2,503 元【（21,400元－
      鋁圈7,500 元－折舊6,390 元）×1/3 ＝2,503 元（元以
      下4 捨5 入）】。
八、綜上所述，原告與被告各得請求之金額互為抵銷後，原告尚
    得請求被告賠償34,934元【計算式：37,437元－2,503 元＝
    34,934元】，從而，原告依侵權行為之法律關係，請求被告
    給付34,934元，及自起訴狀繕本送達之翌日即100 年7 月21
    日起至清償日止，按週年利率5 ﹪計算之利息，為有理由，
    應予准許，逾此範圍之請求，則無理由，應予駁回。
九、本件原告勝訴部分，係適用簡易程序訴訟所為被告敗訴之判
    決，依民事訴訟法第389 條第1 項第3 款規定，應依職權宣
    告假執行，爰依職權宣告之。至原告敗訴部分，其假執行之
    聲請失所附麗，應予駁回。
十、訴訟費用負擔之依據：民事訴訟法第79條。
中    華    民    國   100    年    11    月    15    日
                  基隆簡易庭法  官  陳怡安
以上正本係照原本作成。
對於本件判決如有不服，應於收受送達後20日內向本院提出上訴
書狀，上訴於本院合議庭，並按他造當事人之人數附具繕本。
如委任律師提起上訴者，應一併繳納上訴審裁判費。
中    華    民    國   100    年    11    月    15    日
                            書記官  王鵬勝